【裁判字號】    97,台非,295
【裁判日期】    970710
【裁判案由】    妨害兵役
【裁判全文】
最高法院刑事判決              九十七年度台非字第二九五號
上  訴  人  最高法院檢察署檢察總長
被      告  甲○○
上列上訴人因被告妨害兵役案件，對於台灣屏東地方法院中華民
國九十七年一月三日第一審確定判決（九十六年度簡字第一七八
七號，聲請簡易判決處刑案號：台灣屏東地方法院檢察署九十六
年度偵字第六八二二號），認為違法，提起非常上訴，本院判決
如下：
    主  文
原判決關於違背法令部分撤銷。
    理  由
非常上訴理由稱：「按判決不適用法則或適用不當者，為違背法
令，刑事訴訟法第三百七十八條定有明文。復按犯罪在中華民國
九十六年四月二十四日以前者，始得依中華民國九十六年罪犯減
刑條例規定減刑，該條例第二條第一項定有明文。經查被告甲○
○固於原確定判決所確認之九十五年六月二十三日前遷移居住處
所，無故不依規定申報，然本案之教育召集令（召集符號：仁愛
甲字九四一三０五號，召集令編號：００八一）指定報到日期為
九十六年五月十四日，且該召集令係警員於九十六年四月二十九
日送達時無法送達被告，有教育召集令受領回執附於台灣屏東地
方法院檢察署九十六年度他字第一三二六號卷第八頁可稽，並經
鍾玉英證述明確（見同案卷第五頁），其日期均在九十六年四月
二十四日之後，即不得依中華民國九十六年罪犯減刑條例規定減
刑，詎原確定判決依該條例第二條第三款規定減刑，自有判決適
用法則不當之違法。案經確定，爰依刑事訴訟法第四百四十一條
、第四百四十三條提起非常上訴，以資糾正。」等語。
本院按：判決不適用法則或適用不當者，為違背法令，刑事訴訟
法第三百七十八條定有明文。又犯罪在中華民國九十六年四月二
十四日以前者，始得依中華民國九十六年罪犯減刑條例有關規定
減刑，該條例第二條第一項亦有明文。原確定判決認定被告甲○
○係後備軍人，依兵役法第三十七條規定為國軍教育召集之應召
員，其原應收受屏東縣後備司令部之教育召集令（召集符號：仁
愛甲字九四一三０五號，召集令編號：００八一號），並依指定
於九十六年五月十四日至屏東縣屏東市○○路三五０號「空軍四
三九聯隊」報到，接受該次教育召集，被告之戶籍地雖設於屏東
縣萬巒鄉○○村○○路十八號，竟意圖避免召集處理，於九十五
年六月二十三日其經核定為後備軍人前之不詳時間，即未居住在
該戶籍地，且無故未依規定申報遷移後之居住所，致使警員於九
十六年四月二十九日欲依前開戶籍地送達上揭教育召集令予被告
而無法送達，因認被告係犯妨害兵役治罪條例第十條第三項、第
一項第三款之後備軍人，意圖避免召集處理，居住處所遷移，無
故不依規定申報，致使教育召集令無法送達罪，量處有期徒刑六
月，並依中華民國九十六年罪犯減刑條例減為有期徒刑三月。惟
該罪係以後備軍人「意圖避免召集處理，居住處所遷移，無故不
依規定申報」，致使召集令無法送達，始足構成，是被告前開犯
行之犯罪時間，應係致使上揭教育召集令無法送達時之九十六年
四月二十九日，自非屬在九十六年四月二十四日以前之犯罪，揆
諸上開說明，即不得依中華民國九十六年罪犯減刑條例予以減刑
。乃原確定判決疏未注意及此，遽就被告所犯該罪予以減刑，自
有適用法則不當之違法。案經確定，非常上訴意旨執以指摘，洵
有理由。惟原確定判決尚非不利於被告，應由本院將原確定判決
關於違背法令之部分撤銷，以資糾正。
據上論結，應依刑事訴訟法第四百四十七條第一項第一款前段，
判決如主文。
中    華    民    國  九十七  年    七    月    十    日
                      最高法院刑事第七庭
                          審判長法官  謝  俊  雄
                                法官  陳  世  雄
                                法官  魏  新  和
                                法官  吳  信  銘
                                法官  徐  文  亮
      本件正本證明與原本無異
                                      書  記  官
中    華    民    國  九十七  年    七    月   十五   日
                                                      K


司法院資訊處製作；財團法人民間司法改革基金會備份。
